ACORDAO-COMPLETO-2512938

ACÓRDÃO 17188/2021 ATA 35/2021 - PRIMEIRA CÂMARA

VISTA, relatada e discutida esta tomada de contas especial instaurada pelo então Ministério da Cultura em desfavor, originalmente, de Mauro Fragoso Peret Antunes Artes e Cultura - Epp, Mauro Fragoso Peret Antunes e Paulo Sérgio Fragoso Peret Antunes, em razão da não comprovação da regular aplicação dos recursos captados por força do projeto cultural Pronac 09-2793.
ACORDAM os Ministros do Tribunal de Contas da União, reunidos em sessão da 1ª Câmara, ante as razões expostas pelo Relator e com fundamento nos arts. 1º, inciso I; 16, inciso III, alíneas "b" e "c"; 19; 23, inciso III; 26; 28, inciso II; e 57 da Lei 8.443/1992 c/c os arts. 209, §7º; 214, inciso III, alínea "a"; e 217 do Regimento Interno, em:
9.1. excluir Paulo Sérgio Fragoso Peret Antunes da presente relação processual;
9.2. rejeitar as alegações de defesa de Mauro Fragoso Peret Antunes Artes e Cultura - Epp e Mauro Fragoso Peret Antunes;
9.3. julgar irregulares as contas de Mauro Fragoso Peret Antunes Artes e Cultura - Epp e de Mauro Fragoso Peret Antunes e condená-los solidariamente ao pagamento das quantias a seguir especificadas, com a fixação do prazo de quinze dias, a contar da notificação, para comprovarem, perante o Tribunal, o recolhimento da dívida aos cofres do Fundo Nacional de Cultura, atualizada monetariamente e acrescida dos juros de mora, calculados a partir das datas discriminadas, até a data do recolhimento, na forma prevista na legislação em vigor.
	VALOR ORIGINAL (R$) 
	DATA DA OCORRÊNCIA
	DÉBITO/CRÉDITO

	945.000,00
	18/1/2010
	D

	683.415,00
	7/1/2011
	D

	835.285,00
	7/1/2011
	D

	215,88
	13/2/2012
	C

9.4. aplicar a Mauro Fragoso Peret Antunes multa de R$ 150.000,00 (cento e cinquenta mil reais) , fixando-lhe o prazo de quinze dias, a contar da notificação, para que comprove, perante o Tribunal, o recolhimento da dívida aos cofres do Tesouro Nacional, atualizada monetariamente desde a data desta deliberação até a data do efetivo recolhimento, se paga após o vencimento, na forma da legislação em vigor;
9.5. autorizar, desde logo, a cobrança judicial da dívida caso não atendida a notificação;
9.6. autorizar, se requerido, o parcelamento da dívida em até 36 (trinta e seis) parcelas, incidindo, sobre cada parcela, corrigida monetariamente, os correspondentes acréscimos legais fixando-lhes o prazo de quinze dias, a contar do recebimento da notificação, para comprovarem perante o Tribunal o recolhimento da primeira parcela, e de trinta dias, a contar da parcela anterior, para comprovarem os recolhimentos das demais parcelas, devendo incidir sobre cada valor mensal, atualizado monetariamente, os juros de mora devidos, no caso do débito, na forma prevista na legislação em vigor, alertando os responsáveis que a falta de comprovação do recolhimento de qualquer parcela importará no vencimento antecipado do saldo devedor;
9.7. encaminhar   cópia   desta   deliberação aos responsáveis, à Secretaria Especial da Cultura e à Procuradoria da República no Estado de São Paulo, com a informação de que o inteiro teor deste acórdão e do relatório e do voto que o fundamentam está disponível no endereço eletrônico www.tcu.gov.br/acordaos.

tomada de contas especial instaurada pelo então Ministério da Cultura em razão da não comprovação da regular aplicação dos recursos captados por força da Lei 8.313/1991.

Primeira Câmara

Secretaria Especial da Cultura

3. Responsáveis: Mauro Fragoso Peret Antunes (XXX.806.558-XX); Mauro Fragoso Peret Antunes Artes e Cultura - Epp (07.143.065/0001-35); Paulo Sérgio Fragoso Peret Antunes (XXX.254.168-XX)

13.1. Ministros presentes: Walton Alencar Rodrigues (Presidente), Benjamin Zymler, Vital do Rêgo e Jorge Oliveira (Relator).
13.2. Ministros-Substitutos presentes: Augusto Sherman Cavalcanti e Weder de Oliveira.

JORGE OLIVEIRA

Adoto como parte deste relatório a instrução produzida no âmbito da Secretaria de Controle Externo de Tomadas de Contas Especial - SecexTCE (peça 111) , que contou com a anuência de seus dirigentes (peças 112 e 113) :
"INTRODUÇÃO
Cuidam os autos de tomada de contas especial instaurada pela Secretaria Especial da Cultura, em desfavor de Mauro Fragoso Peret Antunes Artes e Cultura - Epp (CNPJ: 07.143.065/0001-35) , Mauro Fragoso Peret Antunes (CPF: XXX.806.558-XX) e Paulo Sérgio Fragoso Peret Antunes (CPF: XXX.254.168-XX) , em razão de não comprovação da regular aplicação dos recursos repassados pela União, captados por força do projeto cultural Pronac 09-2793, descrito da seguinte forma: 'realização de atividades culturais, todas gratuitas, nas cidades de Porto Alegre e do Rio de Janeiro. Essas atividades buscarão mostrar a diversidade cultural do povo da região da Mata Atlântica, além de preservar o patrimônio cultural, artístico e imaterial. O projeto contempla apresentações cênicas (teatrais) , de música instrumental e exposição de artes visuais.'.
HISTÓRICO
Em 29/9/2017, com fundamento na IN/TCU 71/2012, alterada pela IN/TCU 76/2016 e DN/TCU 155/2016, o dirigente da instituição Secretaria Especial da Cultura autorizou a instauração da tomada de contas especial (peça 55) . O processo foi registrado no sistema e-TCE com o número 544/2018.
A Portaria 154, de 23/11/2009, autorizou a captação do valor de apoio, totalizando R$ 4.242.522,00, no período de 24/11/2009 a 31/12/2011 (peça 10) , com prazo para execução dos recursos 30/12/2009 a 31/12/2011, recaindo o prazo para prestação de contas em 29/2/2012.
A empresa proponente captou recursos autorizados, no montante de R$ 2.463.700,00, conforme atestam os recibos (peças 11, 21 e 22) e/ou extratos bancários (peça 39) , sendo R$ 945.000,00 creditados em 18/1/2010 e R$ 1.518.700,00 em 7/1/2011. Foram devolvidos R$ 215,88 em 13/2/2012, (peça 40, p. 1) .
O fundamento para a instauração da Tomada de Contas Especial, conforme consignado na matriz de responsabilização elaborada pelo tomador de contas, foi a constatação da seguinte irregularidade: 
Executar o projeto cultural de forma desproporcional ao valor captado. A proposta foi aprovada com 8 dias de evento. O projeto teve captação de 58,07%, mas somente foi executado em 1 dia em cada cidade (Guaíba/RS e São Bernardo do Campo/SP) . Executar apresentação musical com música popular regional e cantada (Orquestra Sonarte de Guaíba) em enquadramento diferente ao aprovado no plano de trabalho e disposto no art. 18 da Lei nº 8.313/1991, que se refere à música erudita ou instrumental. Não observar a normatização prevista para a inserção da logomarca no Ministério da Cultura. Não apresentar informações consistentes quanto ao objeto e objetivos do projeto cultural, ao plano de distribuição, à repercussão do projeto, plano de divulgação e medidas de democratização de acesso. Promover vantagens indevidas ao patrocinador.
Os responsáveis arrolados na fase interna foram devidamente comunicados e, diante da ausência de justificativas suficientes para elidir a irregularidade e da não devolução dos recursos, instaurou-se a tomada de contas especial.
No relatório (peça 73) , o tomador de contas concluiu que o prejuízo importaria no valor original de R$ 2.463.484,12, imputando-se a responsabilidade a Mauro Fragoso Peret Antunes Artes e Cultura - Epp, Mauro Fragoso Peret Antunes, na condição de dirigente e Paulo Sérgio Fragoso Peret Antunes, na condição de dirigente.
Em 31/1/2020, a Controladoria-Geral da União emitiu o relatório de auditoria (peça 75) , em concordância com o relatório do tomador de contas. O certificado de auditoria e o parecer do dirigente do órgão de controle interno concluíram pela irregularidade das presentes contas (peças 76 e 77) .
Em 14/2/2020, o ministro responsável pela área atestou haver tomado conhecimento das conclusões contidas no relatório e certificado de auditoria, bem como do parecer conclusivo do dirigente do órgão de controle interno, manifestando-se pela irregularidade das contas, e determinou o encaminhamento do processo ao Tribunal de Contas da União (peça 78) .
Na instrução inicial (peça 80) , analisando-se os documentos nos autos, concluiu-se pelo afastamento da responsabilidade de Paulo Sérgio Fragoso Peret Antunes e pela necessidade de realização de citação para as irregularidades abaixo: 
Irregularidade 1: Execução do projeto cultural de forma desproporcional ao valor captado. A proposta foi aprovada com 8 dias de evento. O projeto teve captação de 58,07%, mas somente foi executado em 1 dia em cada cidade (Guaíba/RS e São Bernardo do Campo/SP) . Apresentação musical com música popular regional e cantada (Orquestra Sonarte de Guaíba) em enquadramento diferente ao aprovado no plano de trabalho e disposto no art. 18 da Lei nº 8.313/1991, que se refere à música erudita ou instrumental. Não observação da normatização prevista para a inserção da logomarca no Ministério da Cultura. Não apresentação de informações consistentes quanto ao objeto e objetivos do projeto cultural, ao plano de distribuição, à repercussão do projeto, plano de divulgação e medidas de democratização de acesso. Promoção de vantagens indevidas ao patrocinador.
Evidências da irregularidade: documentos técnicos presentes nas peças 1, 7, 11, 23, 54, 55 e 71.
Normas infringidas: Art. 18, da Lei nº 8.313/1991; art. 47, do Decreto nº 5.761/2006; Portaria MinC nº 34, de 26/04/2011; art. 28, inciso IV, da IN MinC nº 1/2012; art. 71 da IN MinC nº 1/2012; art. 75, inciso III, da IN MinC nº 1/2012.
Débitos relacionados aos responsáveis Mauro Fragoso Peret Antunes Artes e Cultura - Epp (CNPJ: 07.143.065/0001-35) e Mauro Fragoso Peret Antunes (CPF: XXX.806.558-XX) :
	Data de ocorrência
	Valor histórico (R$) 
	Débito / Crédito

	18/1/2010
	945.000,00
	Débito

	7/1/2011
	683.415,00
	Débito

	           7/1/2011
	835.285,00
	Débito

	13/2/2012
	215,88
	Crédito

Valor atualizado do débito (sem juros) em 20/11/2020: R$ 4.287.635,00
	Cofre credor: Fundo Nacional de Cultura.
Responsável: Mauro Fragoso Peret Antunes (CPF: XXX.806.558-XX) .
Conduta: executar shows de música popular em detrimento de música instrumental/erudita, razão precípua para o enquadramento do projeto no artigo 18 da Lei Rouanet. Realizar execução desproporcional do objeto: a proposta cultural previa a realização de quatro dias de evento em cada cidade, sendo executado apenas um dia de evento em cada cidade. Promover vantagens ao patrocinador: divulgação desproporcional e área VIP. Não apresentar informações consistentes quanto ao objeto e objetivos do projeto cultural, ao plano de distribuição, à repercussão do projeto, plano de divulgação e medidas de democratização de acesso. Inserir logomarcas em desacordo com a legislação.
Nexo de causalidade: As condutas citadas impediram a realização do objeto na forma pactuada, não promovendo o alcance social prometido, com consequente dano ao erário.
Culpabilidade: não há excludentes de ilicitude, de culpabilidade e de punibilidade; é razoável supor que o responsável tinha consciência da ilicitude de sua conduta; era exigível conduta diversa da praticada, qual seja, executar shows de música instrumental/erudita, na quantidade pactuada; não promover vantagens indevidas ao patrocinador; apresentar informações consistentes quanto ao objeto e objetivos do projeto cultural, ao plano de distribuição, à repercussão do projeto, plano de divulgação e medidas de democratização de acesso e inserir logomarcas de acordo com a legislação. 
Responsável: Mauro Fragoso Peret Antunes Artes e Cultura - Epp (CNPJ: 07.143.065/0001-35) .
Conduta: executar shows de música popular em detrimento de música instrumental/erudita, razão precípua para o enquadramento do projeto no artigo 18 da Lei Rouanet. Realizar execução desproporcional do objeto: a proposta cultural previa a realização de quatro dias de evento em cada cidade, sendo executado apenas um dia de evento em cada cidade. Promover vantagens ao patrocinador: divulgação desproporcional e área VIP. Não apresentar informações consistentes quanto ao objeto e objetivos do projeto cultural, ao plano de distribuição, à repercussão do projeto, plano de divulgação e medidas de democratização de acesso. Inserir logomarcas em desacordo com a legislação.
Nexo de causalidade: As condutas citadas impediram a realização do objeto na forma pactuada, não promovendo o alcance social prometido, com consequente dano ao erário.
Culpabilidade: não há excludentes de ilicitude, de culpabilidade e de punibilidade; é razoável supor que o administrador responsável pela pessoa jurídica tinha consciência da ilicitude de sua conduta; era exigível conduta diversa da praticada, qual seja, executar shows de música instrumental/erudita, na quantidade pactuada; não promover vantagens indevidas ao patrocinador; apresentar informações consistentes quanto ao objeto e objetivos do projeto cultural, ao plano de distribuição, à repercussão do projeto, plano de divulgação e medidas de democratização de acesso e inserir logomarcas de acordo com a legislação. 
Em cumprimento ao pronunciamento da unidade (peça 82) , foi realizada a citação de Mauro Fragoso Peret Antunes por meio do Ofício 6360/2021 (peça 93) , com efetivo recebimento em 22/3/2021 (peça 96) , que compareceu aos autos e apresentou suas alegações de defesa (peça 102) .
Quanto à empresa individual Mauro Fragoso Peret Antunes Artes e Cultura - Epp (CNPJ: 07.143.065/0001-35) , a tentativa de citá-la em seu endereço constante da base de dados da Receita Federal restou infrutífera, conforme consta do despacho de peça 109.
Não obstante, por se tratar de empresário individual, a citação válida da pessoa física supre a ausência de citação da empresa individual, conforme Acórdão 8698/2019-TCU-Segunda Câmara, Rel. Min. Aroldo Cedraz:
No caso de firma individual ou de empresário individual, considera-se válida a citação endereçada à pessoa física responsável, já que o empresário atua em nome próprio, respondendo os bens particulares integral e solidariamente pelas dívidas decorrentes da atividade empresarial.
EXAME TÉCNICO			 
Alegações de defesa de Mauro Fragoso Peret Antunes (peça 102) .
Argumentos: após resumir os fatos tratados nesta tomada de contas especial, o responsável sustenta que prestou contas do Pronac 09-2793, tendo apresentado documentação robusta, que comprovaria o cumprimento do projeto cultural.
Reclama da ausência de cópia da prestação de contas nos autos e esclarece que a acusação a ele dirigida diz respeito 'a não apresentação de documentos comprobatórios das justificativas que embasaram o cumprimento do objeto do Projeto 'Raízes Culturais da Mata Atlântica - Guaíba e São Bernardo do Campo'
Alega que a prestação de contas teria diversos comprovantes da realização do objeto, que seriam relevantes para o deslinde dos fatos aqui tratados, em especial a elucidação quanto ao cumprimento ou não do objeto do certame.
Ao fim, entende comprometido seu exercício do contraditório e da ampla defesa, ante a ausência de cópia integral do Pronac 09-2793 nos autos, requerendo sua juntada e, após essa providência, concessão de prazo razoável para apresentação de sua defesa.
Análise: inicialmente cumpre ressaltar que na condição de empresário individual, as alegações de defesa são recebidas em nome da pessoa física e da firma individual.
Diferente do que afirma o responsável, as irregularidades tratadas nesses autos e que fundamentaram sua citação não se resumem à ausência de documentos comprobatórios das justificativas que embasaram o cumprimento do projeto cultural.
Conforme apontado na instrução inicial (peça 80) , parte integrante de sua citação, as irregularidades dizem respeito à execução desproporcional do projeto em relação ao valor captado, à execução de apresentação musical em desacordo com as premissas de aprovação do projeto, previstas no art.  18 da Lei nº 8.313/1991, à não observação da normatização prevista para a inserção da logomarca no Ministério da Cultura, à não apresentação de informações consistentes quanto ao objeto e objetivos do projeto cultural, ao plano de distribuição, à repercussão do projeto, plano de divulgação e medidas de democratização de acesso, além de concessão de vantagens indevidas ao patrocinador.
Sobre essas irregularidades nada argumentou o responsável, tampouco trouxe aos autos elementos documentais que demonstrassem, por exemplo, a execução do projeto em no mínimo dois dias em cada cidade, guardando alguma proporcionalidade com o percentual de recursos captados. Certamente que esses documentos não se encontram em poder da Secretaria Especial de Cultura e, se existentes, deveriam ser agora apresentados, o que não foi feito pelo responsável.
De igual forma, nada mencionou sobre a execução de apresentações com estilo musical não enquadrado no art. 18 da Lei 8.313/1991 (música erudita ou instrumental) .
Importante registrar que a execução de apresentações musicais em estilos diferentes daquele aprovado pelo MinC, no caso concreto, configura irregularidade grave. 
Conforme se verifica na aprovação da solicitação de apoio (peça 3) , o projeto foi enquadrado no art. 18, § 3º, da Lei 8.313/1991, com possibilidade de dedução no IRPJ de 100% do valor da doação ou patrocínio, o que não ocorreria para projetos enquadrados no art. 26 da mesma lei (música de outros estilos) , com dedução limitada a 45% da doação e 30% do patrocínio, nos casos de pessoa jurídica.
Nesse sentido, a captação de recursos para música erudita ou instrumental, com base no art. 18, da Lei 8.313/1991, e a efetiva execução do projeto em outros estilos musicais, enquadrados no art. 26 da mesma lei, acarretou a dedução indevida pelo doador/patrocinador da totalidade doada/patrocinada, configurando evidente dano ao erário, cuja responsabilidade é unicamente do proponente, por ter sido quem alterou o objeto, à revelia da Secretaria Especial de Cultura e dos doadores/patrocinadores.
Sobre a ausência nos autos da prestação de contas, equivoca-se o responsável, uma vez que se encontram juntadas as principais peças requeridas no art. 10 da IN/TCU 71/2012, como a prestação de contas (peças 21, 22, 24, 34-46) , as peças de manifestação da proponente (48, 50 e 52) , as análises realizadas pelo concedente na documentação apresentada pela proponente (peças 49, 51, 54 e 55) , bem como as notificações endereçadas à proponente (peças 58-65) .
Esse conjunto de documentos presentes nos autos é suficiente para caracterização das irregularidades apontadas e para definição das responsabilidades pela irregular execução do projeto cultural, não representando a ausência de eventual documento ofensa ao regular exercício do contraditório e da ampla defesa.
A propósito, considerando a obrigação de o responsável manter arquivada a documentação de execução do projeto cultural até cinco anos após o julgamento final da prestação de contas, nada impediu que o responsável carreasse esses documentos em sua defesa, demonstrando que as irregularidades apontadas não se sustentam.
Acórdão 359/2007-TCU-Segunda Câmara, Rel. Min. Aroldo Cedraz
A documentação da despesa deve ser mantida em boa ordem pelo convenente pelo prazo de 5 (cinco) anos, contados da aprovação da prestação ou da tomada de contas do gestor do órgão concedente (art. 30, § 1º, da IN/STN 01/1997) . Esse prazo é interrompido pela prática de algum ato que, de alguma forma, leve ao conhecimento do responsável convenente a adotar alguma providência atinente à prestação de contas, seja solicitando-a integralmente em razão de omissão, seja requisitando outras informações ou documentos complementares.
Acórdão 2275/2019-TCU-Segunda Câmara, Rel. Min. Augusto Nardes
O prazo quinquenal para a guarda da documentação pelo convenente (art. 30, § 1º, da IN-STN 01/1997) não se interrompe apenas com a instauração da tomada de contas no âmbito do TCU ou do órgão concedente, mas também pela prática de ato que, de alguma forma, leve ao conhecimento do responsável convenente a necessidade de adoção de alguma providência relativa à prestação de contas. ¿
Ademais, na eventualidade de o responsável não ter guardado os documentos pelo prazo previsto, o que é de sua inteira responsabilidade, poderia obtê-los em solicitação direcionada à Secretaria Especial de Cultura. Nesse sentido, e considerando que não se verifica ausências documentais nos autos, vale esclarecer que não cabe ao Tribunal promover diligências para colher documentos de interesse do responsável, uma vez que é dele o ônus da prova, devendo apresentar os elementos que entender necessários à sua defesa. 
Conclusão: verifica-se que o responsável nada argumentou sobre os fatos apontados como irregulares em sua citação, optando por procurar abrigo em questão preliminar de ofensa ao exercício do contraditório e da ampla defesa, que nesse caso concreto não se sustenta. 
As peças requeridas no art. 10 da IN/TCU 71/2012 para a formalização da TCE encontram-se presentes nos autos. Por outro lado, ainda vigora neste caso o prazo para guarda documental previsto no art. 30, § 1º, da IN/STN 1/1997, razão pela qual a ausência de qualquer documento eventualmente produzido pelo responsável e encaminhado ao concedente, capaz de justificar as irregularidades, poderia ser reapresentado perante o Tribunal, o que não foi feito. Nessas circunstâncias, suas alegações de defesa devem ser rejeitadas.
Prescrição da Pretensão Punitiva
	Vale ressaltar que a pretensão punitiva do TCU, conforme Acórdão 1441/2016-TCU-Plenário, Relator Min. Benjamin Zymler, que uniformizou a jurisprudência acerca dessa questão, subordina-se ao prazo geral de prescrição indicado no art. 205 do Código Civil, que é de dez anos, contado da data de ocorrência da irregularidade sancionada, nos termos do art. 189 do Código Civil, sendo este prazo interrompido pelo ato que ordenar a citação, a audiência ou a oitiva dos responsáveis.
No caso em exame, não ocorreu a prescrição da pretensão punitiva, uma vez que que o prazo para prestação de contas se deu em 29/2/2012 e o ato de ordenação da citação ocorreu em 24/11/2020 (peça 82) , portanto em prazo inferior a dez anos.
CONCLUSÃO
	Em face da análise promovida na seção 'Exame Técnico', restou demonstrado que os argumentos apresentados pelos responsáveis não foram suficientes para elidir as irregularidades para as quais foram citados, devendo-se rejeitar suas alegações de defesa. 
Verifica-se também que não houve a prescrição da pretensão punitiva, conforme análise já realizada.
	Tendo em vista que não constam dos autos elementos que permitam reconhecer a boa-fé dos responsáveis, sugere-se que as suas contas sejam julgadas irregulares, nos termos do art. 202, § 6º, do Regimento Interno do TCU, com a imputação do débito atualizado monetariamente e acrescido de juros de mora, nos termos do art. 202, §1º do Regimento Interno do TCU, aplicando-lhes ainda a multa prevista no art. 57 da Lei 8.443/1992.
PROPOSTA DE ENCAMINHAMENTO
Diante do exposto, submetem-se os autos à consideração superior, propondo-se a adoção das seguintes medidas:
a)	rejeitar as alegações de defesa apresentadas por Mauro Fragoso Peret Antunes Artes e Cultura - Epp (CNPJ: 07.143.065/0001-35) e Mauro Fragoso Peret Antunes (CPF: XXX.806.558-XX) ;
b)		com fundamento nos arts. 1º, inciso I, 16, inciso III, alíneas 'b' e 'c', da Lei 8.443/1992 c/c os arts. 19 e 23, inciso III, da mesma Lei, e com arts. 1º, inciso I; 209, incisos II e III; 210 e 214, inciso III, do Regimento Interno, julgar irregulares as contas de Mauro Fragoso Peret Antunes Artes e Cultura - Epp (CNPJ: 07.143.065/0001-35) e Mauro Fragoso Peret Antunes (CPF: XXX.806.558-XX) , e condená-los solidariamente ao pagamento das quantias a seguir especificadas, com a fixação do prazo de quinze dias, a contar da notificação, para comprovarem, perante o Tribunal (art. 214, inciso III, alínea 'a', do Regimento Interno) , o recolhimento da dívida aos cofres do Fundo Nacional de Cultura, atualizada monetariamente e acrescida dos juros de mora, calculados a partir das datas discriminadas, até a data do recolhimento, na forma prevista na legislação em vigor.
	VALOR ORIGINAL (R$) 
	DATA DA OCORRÊNCIA
	DÉBITO/CRÉDITO

	945.000,00
	18/1/2010
	D

	683.415,00
	7/1/2011
	D

	835.285,00
	7/1/2011
	D

	215,88
	13/2/2012
	C

c)	aplicar ao responsável Mauro Fragoso Peret Antunes (CPF: XXX.806.558-XX) a multa prevista no art. 57 da Lei 8.443/1992 c/c o art. 267 do Regimento Interno do TCU, fixando-lhe o prazo de quinze dias, a contar da notificação, para que comprove, perante o Tribunal (art. 214, III, alínea 'a', do Regimento Interno do TCU) , o recolhimento da dívida aos cofres do Tesouro Nacional, atualizada monetariamente desde a data do acórdão que vier a ser proferido por este Tribunal até a data do efetivo recolhimento, se paga após o vencimento, na forma da legislação em vigor;
d) 	autorizar, desde logo, nos termos do art. 28, inciso II, da Lei 8.443/1992, a cobrança judicial da dívida caso não atendida a notificação;
e)	autorizar também, desde logo, se requerido, com fundamento no art. 26 da Lei 8.443, de 1992 c/c o art. 217, §§ 1º e 2º do Regimento Interno do TCU, o parcelamento da dívida em até 36 parcelas, incidindo, sobre cada parcela, corrigida monetariamente, os correspondentes acréscimos legais fixando-lhes o prazo de quinze dias, a contar do recebimento da notificação, para comprovarem perante o Tribunal o recolhimento da primeira parcela, e de trinta dias, a contar da parcela anterior, para comprovarem os recolhimentos das demais parcelas, devendo incidir sobre cada valor mensal, atualizado monetariamente, os juros de mora devidos, no caso do débito, na forma prevista na legislação em vigor, alertando os responsáveis que a falta de comprovação do recolhimento de qualquer parcela importará no vencimento antecipado do saldo devedor, nos termos do art. 217 do Regimento Interno deste Tribunal;
f)	enviar cópia do Acórdão que vier a ser proferido à Secretaria Especial de Cultura e aos responsáveis, para ciência, bem como à Procuradoria da República no Estado de São Paulo, nos termos do § 3º do art. 16 da Lei 8.443/1992, c/c o § 7º do art. 209 do Regimento Interno do TCU, para adoção das medidas cabíveis;
g)	informar à Procuradoria da República no Estado de São Paulo, à Secretaria Especial de Cultura e aos responsáveis, que a presente deliberação, acompanhada do Relatório e do Voto que a fundamenta, está disponível para a consulta no endereço www.tcu.gov.br/acordaos, além de esclarecer que, caso requerido, o TCU poderá fornecer sem custos as correspondentes cópias, de forma impressa; e
h)	informar à Procuradoria da República no Estado de São Paulo que, nos termos do parágrafo único do art. 62 da Resolução TCU 259/2014, os procuradores e membros do Ministério Público credenciados nesta Corte podem acessar os presentes autos de forma eletrônica e automática, ressalvados apenas os casos de eventuais peças classificadas como sigilosas, as quais requerem solicitação formal."
2.	O Ministério Público junto ao Tribunal, ao concordar com a unidade instrutora, assim se manifestou, no essencial (peça 116) :
"5. Encontrando-se os autos em meu gabinete, o responsável apresentou o expediente na peça 114, por meio do qual solicita a juntada da íntegra do processo Pronac 09-2793 a estes autos, bem como a concessão de prazo razoável para complementação da defesa.
Cumpre esclarecer que a documentação referente à prestação de contas já foi acostada a esta TCE, conforme se observa das peças 34 a 46, integrada por relatórios, relação de pagamentos, conciliação bancária, extrato da conta específica, fotografias, notas fiscais e material de divulgação. Do mesmo modo, estão disponíveis as respostas aos requerimentos formulados pelo Ministério da Cultura, assim como as manifestações do órgão sobre a prestação de contas.
Os responsáveis foram citados em razão da inobservância ao art. 18 da Lei 8.313/1991, bem como pela desproporcionalidade entre o montante de recursos captados e a execução física aprovada. Também constaram das notificações a não observância à inserção da logomarca do Ministério da Cultura, a não apresentação de informações consistentes sobre alguns tópicos do projeto e a promoção de vantagens indevidas ao patrocinador.
Sobre tais assuntos, não constam da defesa apresentada quaisquer informações capazes de justificar as irregularidades apontadas. No que se refere ao descumprimento do art. 18 da Lei 8.313/1991, como bem evidenciou a unidade técnica, o enquadramento de projetos nesse dispositivo propicia devolução de 100% do patrocínio desde que atendidos os requisitos nele indicados, o que não ocorreu com o projeto ora em análise.
No que se refere à observância ao disposto no projeto apresentado e aprovado, verificou-se que dele constavam dois eventos com duração de quatro dias cada, tendo se concretizado apenas um dia por cidade. Assim, ante a incompatibilidade entre o montante arrecadado e a execução física constatada, não há outra medida a ser cogitada em lugar da exigência de devolução dos recursos captados.
Nesse sentido, em face das conclusões do Ministério da Cultura no sentido de que os objetivos pretendidos com a autorização de captação de recursos não foram alcançados, bem como diante da não apresentação de justificativas aceitáveis para o descumprimento do avençado, concordo com a proposta de condenação dos responsáveis à recomposição dos cofres públicos.
Por fim, no que se refere à necessidade de juntada da íntegra do processo relativo ao Pronac 09-2793 a estes autos, me parece dispensável a adoção da medida, visto constarem dos autos documentos acerca da execução física e financeira do projeto sob a responsabilidade do requerente, cabendo-lhe a produção de elementos adicionais aptos a afastar as irregularidades motivadoras da citação.
Diante do exposto, este membro do Ministério Público de Contas manifesta-se de acordo com o encaminhamento formulado para estas contas especiais."
	É o relatório.

Marcio Cammarosano (24170/OAB-SP), Flavia Giorgini Fusco Cammarosano (260.473/OAB-SP) e outros, representando Mauro Fragoso Peret Antunes.

Procurador Sergio Ricardo Costa Caribé

TOMADA DE CONTAS ESPECIAL. CAPTAÇÃO DE RECURSOS COM BASE NA LEI 8.313/1991. EXECUÇÃO EM DESACORDO COM O PROJETO APROVADO. CONTAS IRREGULARES. DÉBITO. MULTA.

TOMADA DE CONTAS ESPECIAL (TCE)

Secretaria de Controle Externo de Tomada de Contas Especial (SecexTCE)

Tratam os autos de tomada de contas especial - TCE instaurada pelo então Ministério da Cultura em desfavor, originalmente, de Mauro Fragoso Peret Antunes Artes e Cultura - Epp, Mauro Fragoso Peret Antunes e Paulo Sérgio Fragoso Peret Antunes, em razão da não comprovação da regular aplicação dos recursos captados por força do projeto cultural Pronac 09-2793.
2.	O referido projeto tinha por objeto a realização de apresentações teatrais, de música instrumental e exposição de artes visuais nas cidades de Guaíba/RS e São Bernardo do Campo/SP. Para isso, em 23/11/2009, foi autorizada a captação de R$ 4.242.522,00 entre 24/11/2009 e 31/12/2011, com prazo para execução entre 30/12/2009 e 31/12/2011. A empresa proponente captou o total de R$ 2.463.700,00.
3.	Ao analisar a prestação de contas, o órgão federal constatou que, apesar da captação de 58,07% dos recursos previstos, foram realizados apenas dois dias de evento, enquanto o projeto previa oito dias de atividades. Ademais, verificou-se a apresentação de música popular regional, em desacordo com o aprovado no plano de trabalho. Constatou-se também a ausência de informações quanto: i) à inserção da logomarca do Ministério da Cultura; ii) ao plano de distribuição e de divulgação; iii) às medidas de democratização de acesso. Por fim, foi apurada a promoção de vantagens indevidas ao patrocinador.
4.	No âmbito do Tribunal, a Secretaria de Controle Externo de Tomada de Contas Especial - SecexTCE afastou a responsabilidade de Paulo Sérgio Fragoso Peret Antunes, pois verificou que ele não tinha poderes de gestão sobre a empresa Mauro Fragoso Peret Antunes Artes e Cultura - Epp, sendo apenas sócio cotista (peça 80, p. 4) . Foram citados, contudo, os demais responsáveis.
5.	Após a análise das respectivas alegações de defesa, a unidade instrutora, com a anuência do Ministério Público junto ao Tribunal - MPTCU, propôs rejeitá-las e condenar os responsáveis ao ressarcimento ao erário correspondente à totalidade dos valores captados, além de multá-los.
6.	Estou de acordo com as análises e conclusões da SecexTCE e do MPTCU reproduzidas no relatório precedente e as adoto como minhas razões de decidir.
7.	Preliminarmente, cabe destacar que, na linha do Acórdão 2590/2013-TCU-Primeira Câmara, a pessoa jurídica de direito privado beneficiária de recursos captados com amparo na Lei 8.313/1991, bem como seus dirigentes, atuam como gestores de recursos públicos e, portanto, possuem o dever de prestar contas da regular aplicação dos montantes captados.
8.	No caso em exame, a principal e mais grave irregularidade constatada diz respeito ao não cumprimento do plano de trabalho em relação ao estilo musical das apresentações. O projeto foi enquadrado no art. 18, § 3º, da Lei 8.313/1991 (música erudita ou instrumental) , com possibilidade de dedução do Imposto de Renda Pessoa Jurídica - IRPJ de 100% do valor da doação ou patrocínio. O estilo musical efetivamente executado, contudo, seria enquadrado no art. 26 da mesma lei (música de outros estilos) , que prevê dedução do IRPJ limitada a 45% da doação e 30% do patrocínio, nos casos de pessoa jurídica.
9.	Os responsáveis não apresentaram qualquer elemento de defesa capaz de contestar a citada irregularidade nem as demais apuradas nesta TCE. Assim, eles devem ter suas contas julgadas irregulares, além de ser condenados em solidariedade ao ressarcimento ao erário correspondente à totalidade dos valores captados. Ainda, Mauro Fragoso Peret Antunes deve ser multado.
	Ante o exposto, VOTO pela adoção da minuta de acórdão que submeto a este Colegiado.
TCU, Sala das Sessões, em 5 de outubro de 2021.
JORGE OLIVEIRA 
Relator